【裁判字號】    95,訴,2373
【裁判日期】    951227
【裁判案由】    毒品危害防制條例
【裁判全文】
臺灣桃園地方法院刑事判決              95年度訴字第2373號
公  訴  人  臺灣桃園地方法院檢察署檢察官
被      告  甲○○
                    （另案在臺灣桃園監獄執行中）
指定辯護人  本院公設辯護人乙○○
上列被告因毒品危害防制條例案件，經檢察官提起公訴（95年度
毒偵字第4942號），被告於準備程序進行中為有罪之陳述，經本
院合議庭裁定由受命法官獨任進行簡式審判程序後，檢察官聲請
改依協商程序而為判決，本院判決如下：
    主  文
甲○○施用第一級毒品，累犯，處有期徒刑捌月，扣案第一級毒
品海洛因陸包（驗餘淨重共計壹點陸柒公克）沒收銷燬之；又施
用第二級毒品，累犯，處有期徒刑陸月，扣案第二級毒品安非他
命貳包（重共計壹公克）沒收銷燬之。應執行有期徒刑壹年貳月
，扣案第一級毒品海洛因陸包（驗餘淨重共計壹點陸柒公克）、
第二級毒品安非他命貳包（重共計壹公克），均沒收銷燬之。
一、犯罪事實：
    甲○○前曾於民國90年間因施用毒品案件，經本院於90年4
    月24日以90年度毒聲字第1811號裁定送勒戒處所觀察、勒戒
    後，認有繼續施用毒品之傾向，再由本院於90年5 月17日以
    90年度毒聲字第2254號裁定令入戒治處所施以強制戒治，嗣
    經停止戒治並交付保護管束，再經本院於91年3 月8 日以91
    年度毒聲字第623 號裁定撤銷停止戒治，令入戒治處所施以
    強制戒治，於92年12月9 日執行強制戒治完畢出監，並經臺
    灣桃園地方法院檢察署檢察官於92年12月22日以92年度戒偵
    字第279 號為不起訴處分確定；又於94年間因施用毒品案件
    經本院於94年9 月8 日以94年壢簡字第1465號判決判處有期
    徒刑4 月確定，於94年10月31日易科罰金執行完畢。詎甲○
    ○猶未戒除毒癮，於前次強制戒治執行完畢5 年內，復基於
    反覆持續施用第一級毒品海洛因之犯意，自95年5 月29日後
    至95年9 月19日某時止，在其位於桃園縣中壢市○○里○○
    路614 號住處內，平均每3 天1 次，以將第一級毒品海洛因
    摻入香菸後點燃吸食之方式，施用海洛因毒品多次；另基於
    反覆持續施用第二級毒品安非他命之犯意，於同一時間，在
    同一處所，以相同之方式，施用安非他命毒品多次。嗣於95
    年9 月19日17時20分許，在桃園縣楊梅鎮○○路151 號前，
    為警盤查而查獲，並扣得第一級毒品海洛因6 包（驗餘淨重
    共計1.67公克）、第二級毒品安非他命2 包（重共計1 公克
    ）。
二、證據：
  (一)被告甲○○於本院行準備程序時自白（見本院95年12月13日
    準備程序筆錄）。
  (二)臺灣檢驗科技股份有限公司濫用藥物尿液檢驗報告1 份。
  (三)法務部調查局鑑定書1 份。
  (四)扣案第一級毒品海洛因6 包（驗餘淨重共計1.67公克）及第
    二級毒品安非他命2 包（重共計1 公克）。
  (五)臺灣高等法院被告前案紀錄表1 份。
三、本件經檢察官與被告於審判外達成協商之合意且被告已認罪
    ，其合意內容為：被告願受科刑範圍關於施用第一級毒品海
    洛因部分為有為期徒刑8 月，施用第二級毒品安非他命部分
    為有期徒刑6 月，應執行有期徒刑1 年2 月。經查，上開協
    商合意並無刑事訴訟法第455 條之4 第1 項所列情形之一，
    檢察官聲請改依協商程序而為判決，本院爰不經言詞辯論，
    於協商合意範圍內為協商判決，合予敘明。
四、附記事項：
  (一)被告前後多次施用第一級毒品海洛因之犯行，時間密接，且
    依社會通念，復足可認為係基於一個意思決定所為之具有反
    覆性及延續性之行為，乃學理上所稱之「集合犯」，應僅成
    立一罪。按刑事法若干犯罪行為態樣，本質上原具有反覆、
    延續實行之特徵，立法時既予特別歸類，定為犯罪構成要件
    之行為要素，則行為人基於概括之犯意，在密切接近之一定
    時、地持續實行之複次行為，倘依社會通念，於客觀上認為
    符合一個反覆、延續性之行為觀念者，於刑法評價上，即應
    僅成立一罪。學理上所稱「集合犯」之職業性、營業性或收
    集性等具有重複特質之犯罪均屬之，例如經營、從事業務、
    收集、販賣、製造、散布等行為概念者是（最高法院95年度
    臺上字第1079號判決意旨參照）。查毒品因均有高度之成癮
    性及濫用性；即一方面因「耐藥性」的影響，導致行為人必
    須逐漸增加施用劑量，方能達成其主觀之相同效果；他方面
    則因「生理依賴性」及「心理依賴性」的影響，導致行為人
    對毒品產生強烈渴求，而終至不能根絕。職此，立法實務固
    以戒斷行為人之毒癮（包括身癮及心癮）為其首要；惟倘行
    為人曾經刑事處遇方式助其戒斷毒癮，猶於短時間內再犯施
    用毒品，足見原所據以實施之治療程序，顯然不能收其實效
    ，是乃明定應依法追訴處罰。據此可知，施用毒品之行為本
    身，顯然具有反覆性及延續性之特徵；準此，「持續多次施
    用」應屬此類犯罪之常態，倘認此為數行為，並對之為數罪
    評價，則恐與刑罰之過度評價禁止原則相悖，並有違憲法所
    揭櫫之比例原則。從而，於刑法評價上，「持續多次施用」
    毒品，自應僅成立「集合犯」之實質一罪，而不生95年7 月
    1 日修正施行前之刑法第56條連續犯之問題；又本院既認本
    案所涉之「持續多次施用」毒品行為，乃「集合犯」之實質
    一罪，而與舊法時期連續犯之規定渺不相涉，則本案自亦不
    因舊刑法第56條規定業經修正刪除，而衍生相關新舊法律比
    較適用之問題，併此敘明。
  (二)至扣案注射針筒1 支、削尖吸管1 支及行動電話2 支等物，
    被告一再否認注射針筒與削尖吸管為其所有，且本院亦查無
    其他積極證據可資證明該注射針筒與削尖吸管確屬被告所有
    之物，另行動電話與本案並無直接關連性，是本院均不對之
    宣告沒收。
五、應適用之法條：刑事訴訟法第273 條之1 第1 項、第455 條
    之2 第1 項、第455 條之4 第2 項、第455 條之8 、第454
    條第2 項，毒品危害防制條例第10條第1 項、第2 項、第18
    條第1 項前段，刑法第11條、第47條第1 項、第51條第5 款
    。
六、協商判決除有刑事訴訟法第455 條之4 第1 項第1 款於本訊
    問程序終結前，被告撤銷協商合意或檢察官撤回協商聲請者
    ；第2 款被告協商之意思非出於自由意志者；第4 款被告所
    犯之罪非第455 條之2 第1 項所定得以協商判決者；第6 款
    被告有其他較重之裁判上一罪之犯罪事實者；第7 款法院認
    應諭知免刑或免訴、不受理者情形之一，及違反同條第2 項
    「法院應於協商合意範圍內為判決；法院為協商判決所科之
    刑，以宣告緩刑或二年以下有期徒刑、拘役或罰金為限」之
    規定者外，不得上訴。
七、如有前述例外得上訴之情形，又不服本件判決，得自收受判
    決送達之日起10日內，向本院提出上訴書狀，上訴於第二審
    法院。
中    華    民    國    95    年    12    月    27    日
                  臺灣桃園地方法院刑事第七庭
                        法  官  賴淑美
以上正本證明與原本無異。
                        書記官  陳育君
中    華    民    國    95    年    12    月   27     日
附錄本件論罪科刑法條：
毒品危害防制條例第10條
施用第一級毒品者，處 6 月以上 5 年以下有期徒刑。
施用第二級毒品者，處 3 年以下有期徒刑。


司法院資訊處製作；財團法人民間司法改革基金會備份。
